【裁判字號】    92,台聲,48
【裁判日期】    920117
【裁判案由】    給付保險金
【裁判全文】
最高法院民事裁定                                  九十二年度台聲字第四八號
    聲  請  人  甲○○
    訴訟代理人  黃福卿律師
右聲請人因與相對人國泰人壽保險股份有限公司等間請求給付保險金事件，對於中華
民國九十一年七月十一日本院裁定（九十一年度台聲字第三八二號），聲請再審，本
院裁定如左：
    主  文
聲請駁回。
聲請訴訟費用由聲請人負擔。
    理  由
本件聲請人對於本院九十一年度台聲字第三八二號確定裁定（下稱原確定裁定），主
張有民事訴訟法第四百九十六條第一項第一款之情形，對之聲請再審，無非以：前訴
訟程序第二審確定判決（台灣高等法院八十七年度保險上字第三九號），未調查審認
聲請人有無惡意複保險之情事，且不適用保險法第六十二條第二款規定，即以複保險
規定於人身保險亦有適用，而認系爭複保險無效，自有判決不適用法規及適用不當暨
判決不備理由之違法，惟本院八十九年度台上字第二四九０號確定判決（下稱第二四
九０號確定判決）竟以「經核於法洵無違誤」一詞，予以維持，不僅消極不適用法規
，並有判決不備理由之違法，依司法院大法官會議釋字第一七七號解釋，自得對之提
起再審之訴。乃本院九十年度台再字第二七號再審判決（下稱第二七號再審判決），
不依前開大法官會議解釋意旨，仍認消極不適用法規不在得提起再審之訴之列，而駁
回聲請人之再審訴訟，其適用法規顯有錯誤。詎本院九十年度台再字第七四號確定裁
定（下稱第七四號確定裁定），竟以適用法規顯有錯誤不包括消極不適用法規（即判
決不備理由），及聲請人未合法表明再審理由，認聲請人對第二七號再審判決提起之
再審訴訟為不合法，予以駁回，自屬適用法規顯有錯誤。惟原確定裁定仍置前開大法
官會議解釋意旨於不顧，認判決不備理由不在得聲請再審之列，而駁回聲請人對第七
十四號確定裁定之再審聲請，適用法規顯有錯誤等詞，為其論據。
按民事訴訟法第四百九十六條第一項第一款所謂適用法規顯有錯誤，係指確定裁判違
背法規或現存判例解釋而言，若在學說上諸說併存尚無法規判解可據者，不得指為用
法錯誤，且不包括裁判不備理由在內。查第七四號確定裁定以：聲請人對於第二四九
０號確定判決所認複保險之規定適用於人身保險，固有爭執，然因現尚無法規判例可
據，縱學說上諸說併存，仍不得指為適用法規顯有錯誤，因認第二七號再審判決駁回
聲請人對第二四九０號確定判決提起之再審訴訟，並無適用法規顯有錯誤情事，依上
說明，自無違誤。該確定裁定又以聲請人對於第二七號再審判決究有如何違背法規或
現存判例解釋，並合於民事訴訟法第四百九十六條第一項第一款所定之再審事由及具
體情事，未據其敘明，因而駁回聲請人對於第二七號再審判決所提再審之訴，經核亦
無適用法規定顯有錯誤之情形。是原確定裁定駁回聲請人對第七四號確定裁定之再審
聲請，自難認適用法規顯有錯誤，乃聲請人以前揭情詞，主張原確定裁定有民事訴訟
法第四百九十六條第一項第一款之情形，對之聲請再審，非有理由。
據上論結，本件聲請為無理由。依民事訴訟法第第九十五條、第七十八條，裁定如主
文。
中      華      民      國    九十二    年      一      月     十七     日
                              最高法院民事第一庭
                                  審判長法官  李  錦  豐
                                        法官  楊  鼎  章
                                        法官  吳  麗  女
                                        法官  謝  正  勝
                                        法官  陳  淑  敏
      右正本證明與原本無異
                                              書  記  官
中      華      民      國    九十二    年      二      月     十二     日


司法院資訊處製作；財團法人民間司法改革基金會備份。
